【裁判字號】    97,交訴,23
【裁判日期】    970722
【裁判案由】    過失致死等
【裁判全文】
臺灣新竹地方法院刑事判決              97年度交訴字第23號
    公  訴  人  臺灣新竹地方法院檢察署檢察官
    被      告  乙○○
                          號
上列被告因過失致死等案件，經檢察官提起公訴（97年度偵字第
3237號），本院依簡式審判程序判決如下：
    主  文
乙○○因過失致人於死，處有期徒刑壹年貳月；又駕駛動力交通
工具肇事，致人死傷而逃逸，處有期徒刑貳年。應執行有期徒刑
年。
    事  實
一、乙○○前於民國94年間遭吊銷汽車駕駛執照，無駕駛執照不
    應駕駛車輛，竟仍於97年4月18日晚上8時50分許，駕駛車號
    6692-RV號自小客車，沿新竹縣竹東鎮○○路由西往東方向
    行駛，行經新竹縣竹東鎮○○路4段與頭重路口，原應注意
    車前狀況，並隨時採取必要之安全措施；且應注意後車超越
    前車時，應顯示左方向燈並於前車左側保持半公尺以上之間
    隔超過，行至安全距離後，再顯示右方向燈駛入原行路線，
    而依當時天晴、夜間有照明、柏油路面乾燥、無缺陷、道路
    無障礙物、視距良好等情狀，並無不能注意之情事。適有同
    向、在前之丙○○騎乘車號GX6-122號重型機車搭載戊○○
    、及丁○○騎乘車號878-BRS號重型機車，乙○○駕駛上開
    小客車，疏未注意車前狀況，並隨時採取必要之安全措施；
    且自左側超車時，未保持安全距離，撞擊丙○○、丁○○所
    騎乘之上開機車，使丙○○、戊○○、丁○○均人車倒地，
    致丙○○受有頭部外傷併蜘蛛膜下腔出血、嚴重腦鈍挫傷及
    腦浮腫、顱骨多處骨折及臉部、背部、四肢多處擦傷、中樞
    衰竭等傷害；戊○○受有腦震盪，臉開放性傷口及臉、頸及
    頭皮之磨損或擦傷，肘、前臂及腕之表淺損傷、磨損或擦傷
    ，髖部、大腿、小腿及踝之表淺損傷、磨損或損傷，臉、頭
    皮及頸之挫傷等傷害；丁○○則受有頭部挫傷、臀部挫傷等
    傷害（丁○○於本院撤回過失傷害之告訴）。丙○○經送往
    馬偕紀念醫院新竹分院急救，延至同年月23日12時5分許，
    不治死亡。
二、詎乙○○駕車肇事致丙○○、戊○○、丁○○倒地傷亡後，
    並未下車察看及幫忙救護丙○○、戊○○、丁○○3人，竟
    另行起意，駕車繼續沿新竹縣竹東鎮○○路往新竹縣北埔鄉
    方向離去，逃逸無蹤，旋於翌日即97年4月19日上午8時許，
    駕駛上開車輛前往新竹市○○路○段299號之吉立成汽車企業
    社維修撞損之右前大燈角架、右後視鏡；凹陷之引擎蓋、右
    前葉子板；破裂之前擋風玻璃。經警調閱車禍現場附近所有
    監視器及查訪附近汽車維修廠、材料行，另經丙○○任職之
    財團法人工業技術研究院同事透過該院自行研發之「車牌辨
    識系統」，辨識肇事車輛之車牌號碼後，經警循線查獲乙○○，並前往吉立成汽車企業社扣得肇事車輛之右後視鏡1個
    、
    右前車燈1個。
三、案經丙○○之母親甲○及戊○○、丁○○訴由新竹縣政府警
    察局竹東分局報請臺灣新竹地方法院檢察署檢察官相驗後偵
    查起訴。
    理  由
甲、程序部分
    本件被告乙○○所犯過失致死、肇事逃逸等罪，均係非死刑
    、無期徒刑、最輕本刑為3年以上有期徒刑之罪，被告於本
    院準備程序進行中，就被訴事實為有罪之陳述，經本院合議
    庭認合於刑事訴訟法第273條之1第1項之規定，裁定進行簡
    式審判程序。
乙、實體部分
一、證據
（一）訊據被告乙○○對於事實一、二所載之犯罪事實，迭於警
      詢、偵訊及本院準備程序、審理中均自白認罪，並據被害
      人丁○○、告訴人戊○○於警詢、偵訊中指訴綦詳（見97
      相221：8至11頁、12至13頁、14至16頁、36至38 頁，及
      97偵3237：21至22頁、26至28頁），核與目擊證人黃正賢
      於警詢中證述情節相符（見97相221：6至7頁），再經告
      訴人即被害人丙○○之母親甲○於警詢、偵訊中指訴歷歷
      （見97相221：3至5頁、35頁）。另有新竹縣政府警察局
      竹東分局疑似道路交通事故肇事逃逸追查表1份、道路交
      通事故現場圖1紙、道路交通事故調查報告表(一)、(二)、現
      場照片16幀（見97相221：21至33頁）附卷可稽，堪認真
      實。
（二）被害人丙○○確因本件車禍肇致傷重不治而死亡之事實，
      有馬偕紀念醫院新竹分院於97年4月23日出具之乙種診斷
      證明書1份（見97相221：18頁），並經臺灣新竹地方法院
      檢察署檢察官督同法醫師相驗屬實，製有相驗屍體證明書
      、法醫室驗斷書1份（見96相221：38至46頁）及相驗照片
      14幀（97偵3237：58至65頁）在卷可憑。又被害人丁○○
      、告訴人戊○○受傷之事實，有馬偕紀念醫院新竹分院於
      97年4月18日、97年4月19日出具之乙種診斷證明書2份在
      卷可憑（見97偵3237：43至44頁），均堪認屬實。
（三）被告於97年4月19日上午8時許，駕駛上開車輛前往新竹市
      ○○路○段299號之吉立成汽車企業社維修撞損之右前大燈
      角架、右後視鏡；凹陷之引擎蓋、右前葉子板；破裂之前
      擋風玻璃等情，業經證人即吉立成汽車企業社負責人吳志
      雄於警詢中證述綦詳（見97偵3237：29至31頁），並經警
      查扣肇事車輛之右後視鏡1個、右前車燈1個可資佐證，是
      認被告確於駕車肇事而逃逸無蹤後，旋於翌日上午即將肇
      事車輛送廠維修，應堪認定。
（四）按汽車駕駛人，駕駛執照業經吊銷不得駕車；又汽車行駛
      時，駕駛人應注意車前狀況，並隨時採取必要之安全措施
      ；超越時應顯示左方向燈並於前車左側保持半公尺以上之
      間隔超過，行至安全距離後，再顯示右方向燈駛入原行路
      線，道路交通管理處罰條例第21條第1項第4款、道路交通
      安全規則第94條第3項、第101條第1項第5款分別定有明文
      。被告於前開時、地駕駛自小客車，本應遵守上述交通安
      全之規定，且依道路交通事故調查報告表載明，當時天晴
      、夜間有照明、柏油路面乾燥、無缺陷、道路無障礙物、
      視距良好等情狀，並無不能注意之情事，竟仍疏未注意車
      前狀況，並隨時採取必要之安全措施；且自左側超車時，
      未保持安全距離，撞擊被害人丙○○、被害人丁○○所騎
      乘之機車，被告自有過失。再者，本件被害人丙○○死亡
      、告訴人戊○○受傷確因被告之過失所致，是被告之過失
      行為與被害人丙○○之死亡、告訴人戊○○之受傷結果間
      ，各具有相當因果關係。
（五）綜上所述，本案事證已臻明確，被告過失致死、過失傷害
      、肇事逃逸等犯行，均堪予認定，自應依法予以論科。
二、論罪科刑
（一）核被告所為，係犯刑法第276條第1項過失致死罪、同法第
      284條第1項前段過失傷害罪、及同法第185條之4肇事逃逸
      罪。
（二）被告遭吊銷汽車駕駛執照而無照駕駛，業據其供明在卷，
      並有證號查詢汽車駕駛人1紙在卷可佐（見97偵3237：47
      頁），其無照駕駛因而致被害人丙○○死亡、告訴人戊○○受傷，依法應負刑事責任，有如前述，應依道路交通管
      理處罰條例第86條第1項規定，就其過失致死、過失傷害
      犯行部分，加重其刑。
（三）被告以一過失行為，同時致被害人丙○○死亡及告訴人戊○○受傷，係以一行為而觸犯而觸犯過失致死罪、過失傷
      害罪，為想像競合犯，應依刑法第55條之規定，從一重之
      過失致死罪處斷。
（四）又被告所犯過失致死罪及肇事逃逸罪，犯意各別，行為互
      殊，且犯罪構成要件不同，應予分論併罰。
（五）爰審酌被告係無照駕駛前開車輛，且疏未注意車前狀況，
      並隨時採取必要之安全措施；且自左側超車時，未保持安
      全距離等過失行為，撞擊被害人丙○○、被害人丁○○所
      騎乘之機車，造成被害人丙○○死亡、告訴人戊○○受傷
      之結果，又被告駕車肇事後，已見被害人丙○○、告訴人
      戊○○、被害人丁○○均人車倒地，竟不未車察看，亦不
      予及時救護，反而駕車逃逸，返回住處，旋於翌日上午立
      即將肇事車輛進廠維修，企圖掩飾車輛發生車禍之跡證，
      若非被害人丙○○之同事鼎力相助，透過所屬之財團法人
      工業技術研究院自行研發之「車牌辨識系統」之高科技產
      品，清查而辨識肇事車輛之車牌號碼後，始經警循線查獲
      被告，並前往吉立成汽車企業社扣得肇事車輛之右後視鏡
      1個、右前車燈1個為佐證，本件車禍事故難予真相大白，
      被告之惡性應予責難。併審及被告以新臺幣1萬5千元與被
      害人丁○○達成和解，有和解書1份在卷可查（見97偵323
      7：74頁），迄未與賠償被害人丙○○家屬、告訴人戊○○之損失，暨被告犯後態度等一切情狀，分別量處如主文
      所示之刑，並定其應執行之刑。
四、據上論斷，應依刑事訴訟法第273條之1第1項、第299條第1
    項前段，刑法第185條之4、第276條第1項、第284條第1項前
    段、第55條、第51條第5款，道路交通管理處罰條例第86條
    第1項，刑法施行法第1條之1，判決如主文。
本案經檢察官張凱絜到庭執行職務。
中    華    民    國    97    年    7     月    22    日
                  交通法庭法  官    黃美文
以上正本證明與原本無異。
如不服本判決應於收受本判決後10日內向本院提出上訴書狀，其
未敘述上訴理由者，並得於提起上訴後10日內向本院補提理由書
狀 (均須按他造當事人之人數附繕本)「切勿逕送上級法院」。
中    華    民    國    97    年    7     月    22    日
                          書記官    陳怡芳
附錄本案論罪科刑所適用法條全文：
刑法第185條之4：
駕駛動力交通工具肇事，致人死傷而逃逸者，處6月以上5年以下
有期徒刑。
刑法第276條第1項：
因過失致人於死者，處2年以下有期徒刑、拘役或2千元以下罰金
。
刑法第284條第1項前段：
因過失傷害人者，處6月以下有期徒刑、拘役或5百元以下罰金，
致重傷者，處1年以下有期徒刑、拘役或5百元以下罰金。
道路交通管理處罰條例第21條：
汽車駕駛人，有下列情形之一者，處新臺幣六千元以上一萬二千
元以下罰鍰，並當場禁止其駕駛：
一、未領有駕駛執照駕駛小型車或機器腳踏車。
二、領有機器腳踏車駕駛執照，駕駛小型車。
三、使用偽造、變造或矇領之駕駛執照駕駛小型車或機器腳踏車
     。
四、駕駛執照業經吊銷、註銷仍駕駛小型車或機器腳踏車。
五、駕駛執照吊扣期間駕駛小型車或機器腳踏車。
六、領有學習駕駛證，而無領有駕駛執照之駕駛人在旁指導，在
    駕駛學習場外學習駕車。
七、領有學習駕駛證，在駕駛學習場外未經許可之學習駕駛道路
或規定時
    間駕車。
八、未領有駕駛執照，以教導他人學習駕車為業。
九、其他未依駕駛執照之持照條件規定駕車。
道路交通安全規則第94條第3項：
汽車行駛時，駕駛人應注意車前狀況及兩車併行之間隔，並隨時
採取必要之安全措施。
道路交通安全規則第101條第1項：
汽車超車及讓車時，應依下列規定：
一、行經設有彎道、陡坡、狹橋、隧道、交岔路口標誌之路段或
    鐵路平交道、道路施工地段，不得超車。
二、在設有學校、醫院標誌或其他設有禁止超車標誌、標線之處
    所、地段或對面有來車交會或前行車連貫二輛以上者，不得
    超車。
三、欲超越同一車道之前車時，須先按鳴喇叭二單響或變換燈光
    一次，但不得連續密集按鳴喇叭或變換燈光迫使前車允讓。
四、前行車駕駛人聞後行車按鳴喇叭或見後行車顯示超車燈光時
    ，如車前路況無障礙，應即減速靠邊或表示允讓，並注意後
    行車超越時之行駛狀況。
五、前行車減速靠邊或以手勢或亮右方向燈表示允讓後，後行車
    始得超越。超越時應顯示左方向燈並於前車左側保持半公尺
    以上之間隔超過，行至安全距離後，再顯示右方向燈駛入原
    行路線。
六、聞有消防車、救護車、警備車、工程救險車等之警號時，不
    論來自何方，均應立即避讓，並不得在後跟隨急駛，亦不得
    駛過在救火時放置於路上之消防水帶。
七、遇幼童專用車、校車、殘障用特製車或教練車時，應予禮讓
    。


司法院資訊處製作；財團法人民間司法改革基金會備份。
